最高法院刑事判決　　　　　　九十四年度台上字第七一三五號
　　上　訴　人　台灣高等法院高雄分院檢察署檢察官
　　上　訴　人 
　　即　被　告　沈○○
　　選任辯護人　王叡齡　律師
　　　　　　　　陳建誌　律師
上列上訴人等因被告妨害性自主案件，不服台灣高等法院高雄分
院中華民國九十二年三月三十一日第二審判決（九十一年度少連
上訴字第四五號，起訴案號：台灣高雄地方法院檢察署九十年度
偵字第一五二五九號），提起上訴，本院判決如下：
    主  文
原判決撤銷，發回台灣高等法院高雄分院。
    理  由
本件原判決認定：上訴人即被告沈○○係同性戀者，於民國八十
七年三月間某日，在高雄市鼓山區○○○路一九九八號八樓之一
住處大樓一樓門前倒垃圾時，見未滿十四歲代號00000000之男童
（七十五年十二月二十七日出生，下稱甲男，當時國小四年級學
童），亦在門口，竟心生淫念，並基於概括猥褻、性交之犯意，
邀約甲男至其位於上開大樓八樓之一住處玩，甲男進入屋內後，
被告即以甲男身上沾有狗毛，要幫其弄掉為由，及利用甲男年幼
不瞭解性之意義，乘機伸手在甲男身體及男性生殖器各部位撫摸
，而為猥褻行為，事後即交付新台幣（下同）約四、五百元予甲
男，以為引誘並邀請甲男以後常來玩。迄至九十年五月四日止之
期間，因甲男常蹺課逃學在外遊蕩，且常到網咖店玩樂，需零用
錢花用，即不定期多次主動到被告前揭住處，被告見甲男年幼無
知，認有機可乘，即承同上之概括犯意，連續叫甲男進到屋內最
裡面之房間床上，其即脫下甲男衣褲，撫摸猥褻甲男之胸部、臀
部及生殖器，繼之以其生殖器放入甲男口中，進行口交，旋復以
其生殖器插入甲男肛門（肛交）予以性交多次。事畢，交付約一
百至五百元不等之現金予甲男，並要求甲男勿將此事告知他人，
下次來還會給甲男更多錢利誘之。甲男因被告每次均會給付一至
五百元不等之現金引誘，因年幼懵懂，且無性教育知識，於同年
三月間某日，見未滿十四歲代號00000000之男同學（七十七年八
月一日生，以下稱乙男，當時係國小四年級學童），亦蹺課逃學
在外遊蕩，無處可去，乃帶乙男同至被告上開住處，被告食髓知
味，承同上概括犯意，在上址房間床上，連續對甲、乙二男，先
後撫摸猥褻胸部、臀部及男性生殖器，再以其生殖器插入二位男
童口中或肛門予以性交多次。事畢，各交付二位男童一到五百元
不等之現金，並要求勿告訴他人。此後至九十年五月四日之間，
二位男童因年幼且無性教育知識，而被告均會給付零用金之誘因
，乃不定期於每週一至三次，或單獨一人或二人共同，前往被告
前揭住處，被告亦承同上概括犯意，連續為猥褻及性交行為多次
。上開期間，甲、乙二男或一人或二人共同至被告住處時，被告
邀約真實姓名、年籍不詳之成年男同性戀友人四至五人不等至其
住處，多人共同基於與未滿十四歲男子為性交行為之犯意聯絡與
行為分擔，先以布條或眼罩矇住甲、乙男童眼睛，再帶往高雄市
區不詳處所，共同輪流撫摸甲、乙二男胸部、臀部及男性生殖器
為猥褻，再以生殖器放入二位男童口中或插入肛門等，予以性交
多次。事畢，各交付二位男童一到五百元不等之現金，並要求勿
告訴他人。嗣於九十年五月四日八時許，甲男復與乙男蹺課逃學
至網咖店，惟乙男打電話向學校導師請假時，遭拒絕且被叫回學
校上課，甲男乃一人獨自至被告上開住處，被告復承同上犯意，
對甲男為撫摸猥褻，及口交、肛交等性交行為。同日約十二時許
，甲男怕遭母親發現，暫時跑至附近大樓樓頂躲藏時，遭不詳姓
名之人，自背後突襲勒頸，勒昏後擬將男性生殖器放入甲男口中
，進行口交，致甲男頸部受有勒痕、眼睛布滿血絲、臉部發黑狀
之窒息性外傷，經由甲男之母將甲男送醫救護，旋經甲男老師，
發覺有異，加予瞭解與詢問，惟甲男未據實以告。嗣甲男於上完
性侵害防治法課程後，始向老師表示上課講述之性侵害內容，與
伊遇到之情形有些相似，經老師加予開導始供出上情，另經老師
向乙男查詢，乙男亦和盤托出，學校乃報請性侵害防治中心及警
察機關，循線查獲等情。因而撤銷第一審關於妨害性自主部分之
科刑判決，改判仍論被告以共同連續對於未滿十四歲之男子為性
交罪，判處有期徒刑捌年，褫奪公權伍年，並諭知應於刑之執行
前，令入相當處所施以治療，其期間至治癒為止，但最長不得逾
參年，固非無見。
惟查：﹙一﹚原判決事實認定：上訴人於八十七年三月間某日，
……並基於概括之猥褻、性交之犯意，邀約甲男至其位於大樓八
樓之一住處玩，利用甲男年幼不瞭解性之意義，乘機伸手在甲男
身體及男性生殖器各部位撫摸，對之為「猥褻行為」，事後即交
付約四、五百元給甲男，以為引誘並邀請甲男以後常來玩。迄至
九十年五月四日止，……即承同上之概括犯意，連續叫甲男進到
屋內最裡面之房間床上，被告即脫下甲男衣褲，撫摸猥褻甲男之
胸部、臀部及生殖器，繼之以其男性生殖器放入甲男口中，進行
口交，旋復以其生殖器插入甲男肛門（肛交）予以性交多次等情
（見原判決第一頁倒數第三行、第二頁第二至十行）。如果屬實
，原判決就所認定八十七年三月間某日，被告首次在其自宅撫摸
甲男身體及生殖器之猥褻行為，及其於八十八年四月二十三日修
正刑法施行前之行為，依行為時法應僅成立（準）強制猥褻罪部
分，何以一併援引修正後之刑法第二百二十七條第一項論以連續
對於未滿十四歲之男子為性交罪，並未說明其理由，尚嫌理由不
備。（二）審理事實之法院對於卷內與被告犯罪是否成立有關，
而為發現真實所必要，或於公平正義之維護，或對於被告利益有
重大關係之事項，而依法應予調查之證據，如未詳加調查，或雖
已調查，仍未調查明白，則尚難遽為被告有利或不利之認定。證
人蘇○○（甲男老師）於原審調查時證稱：「問：被害人在被性
侵害事情發生後爆發前，二人在學校有無不一樣的地方？答：我
覺得有不一樣，在我和甲男說話時，他都是離同學遠遠的，而且
他所穿的衣服，他都喜歡把褲腰綁的緊緊的，我覺得很奇怪。」
等語（見原審卷第七十四、七十五頁）。如果不虛，似認甲男身
體應有不尋常之狀況。被告之辯護人於當日訊問時則陳稱：「問
：有何意見？答：如果被害人有長期被肛交之事，被害人之肛門
為何沒有傷痕？」等語（見原審卷第七十六頁）。而台灣高雄地
方法院檢察署檢察官委由高雄市政府協同攜帶甲、乙二男前往財
團法人長庚紀念醫院高雄分院（下稱高雄長庚醫院）從事身體檢
驗，檢驗結果：甲、乙二男肛門均無明顯外傷，亦有卷附之高雄
市政府九十年十一月二十三日高市府密社防字第四六八四０號函
（內附高雄長庚醫院受理疑似性侵害事件驗傷診斷書二紙）可考
（見偵查卷第五十四至五十六頁）。則甲、乙二男之肛門未受傷
與被告之性侵害非無關係？因與被告犯罪之成立與否攸有關係，
自有詳查慎斷之必要，原審未予究明，遽為判決，難謂無調查職
責未盡及判決理由不備之違背法令。（三）按測謊鑑定，形式上
須符合測謊基本要件，且必實質上符合待證事實需求，始生測謊
實體價值之判斷而定得否賦予證明力。故測謊程序形式要件之檢
驗，包含：須受測人同意配合、依賴施測人員之技術與經驗、測
謊儀器須良好且運作正常、受測人身心及意識狀態須正常等項。
茍測謊程序形式上之要件有所欠缺，即足以動搖測謊整體結構而
影響測謊結果之實質。又刑事訴訟法第二百零六條第一項規定：
鑑定之經過及其結果，應命鑑定人以言詞或書面報告；又法院或
檢察官囑託相當之機關鑑定，準用第二百零六條第一項之規定，
同法第二百零八條亦有明文規定。是鑑定報告書之內容應包括鑑
定經過及其結果，法院囑託鑑定機關為測謊檢查時，受囑託之鑑
定機關不應僅將鑑定結果函覆，並應將鑑定經過一併載明於測謊
之鑑定報告書中，若鑑定報告書僅簡略記載檢查結果而未載明檢
查經過，既與法定記載要件不符，法院自應命受囑託機關補正，
必要時並得通知實施鑑定之人以言詞報告或說明，否則，此種欠
缺法定要件之鑑定報告不具備證據資格，自無證據能力可言。原
判決參酌卷附之法務部調查局九十年十二月七日（九０）陸（三
）字第九０一七六四四二號測謊報告書，研判被告對問題之測試
呈情緒波動反應，認其否認犯罪應係說謊（見偵查卷第六十一頁
），並以該項測謊報告書，採為對被告論罪之主要論據之一（見
原判決理由二之《四》）。然上開測謊報告書僅記載測謊方法：
控制問題法、混合問題法；而就被告受測時是否同意進行測謊及
其當時身心狀態、意識如何，施測人是否具備專業訓練資格，施
測過程中被告對題組發問時反應之圖型紀錄，測謊儀器運作及施
測環境有無干擾等測謊經過事項，俱未記載，與刑事訴訟法第二
百零六條第一項之規定，尚有未合。上開測謊鑑驗程序之基本要
件是否全無瑕疵，非無疑義，原審遽採為本件有罪判決之基礎，
尚嫌速斷。（四）刑事科刑判決旨在實現刑罰權之分配的正義，
故法院對有罪被告之科刑，應符合罪刑相當之原則，使輕重得宜
，罰當其罪，以契合社會之法律感情，此所以刑法第五十七條明
定科刑時應審酌一切情狀，尤應注意該條所列十款事項以為科刑
輕重之標準，依刑事訴訟法第三百十條第三款規定，並應將所審
酌之具體情形，記載於判決書理由內，否則即難謂無判決不載理
由之違法。本件第一審判決以被告所為係犯刑法第二百二十七條
第一項對於未滿十四歲男子為性交行為罪，審酌「被告係一同性
戀者，為逞獸慾，竟找尋國小兒童為性侵害對象，利用兒童年幼
識淺無知，以金錢引誘，長期或一人或邀其同性戀友人多人共同
連續對兒童為口交、肛交之變態性交行為，造成被害人甲男、乙
男兩性關係之認知扭曲，嚴重影響被害人身心、人格之正常發展
，被告犯罪手法及造成之損害均屬重大，破壞社會善良風俗，犯
後猶藉詞狡飾，毫無悔意，另參酌其品性、生活狀況、智識程度
」等一切情狀（見第一審判決第九頁第九至十四行），量處有期
徒刑八年；原審審理結果，認依兒童福利法第四十三條第一項規
定但書「但各罪就被害人係兒童已設有特別處罰規定者，不在此
限。」之規定，則被告之行為，自無兒童福利法第四十三條第一
項前段加重其刑之規定之適用，因而以第一審判決依兒童福利法
第四十三條第一項前段遞加重其刑係不當而予以撤銷改判。然依
原判決理由第五項審酌被告之各項情節云云（見原判決第十五頁
倒數第一至四行、第十六頁一至三行），與第一審判決所審酌之
各項情節一致，竟仍量處與第一審判決相同之刑期，對於被告之
行為既已無庸依兒童福利法第四十三條第一項前段遞加重其刑，
何以於量刑不生影響，又未於判決理由內敘明，難謂與罪刑相當
原則盡符，並有判決理由不備之違誤。以上或為檢察官上訴意旨
所指摘，或為本院得依職權調查之事項，被告亦上訴表示不服，
應認原判決有撤銷發回之原因。至原判決不另為無罪諭知部分，
與前開發回部分有裁判上一罪關係，依審判不可分之原則，應併
予發回，附此敘明。
據上論結，應依刑事訴訟法第三百九十七條、第四百零一條，判
決如主文。
中    華    民    國  九十四  年   十二   月   十六   日
                      最高法院刑事第六庭
                          審判長法官  林  增  福  
                                法官  邵  燕  玲  
                                法官  張  清  埤  
                                法官  陳  朱  貴  
                                法官  孫  增  同  
      本件正本證明與原本無異
                                      書  記  官  
中    華    民    國  九十四  年   十二   月  二十三  日
                                                      j